【裁判字號】    90,交抗,379
【裁判日期】    900928
【裁判案由】    違反道路交通管理處罰條例
【裁判全文】
臺灣高等法院刑事裁定                              九十年度交抗字第三七九號
    抗  告  人
    即受處分人  甲○○
右抗告人因違反道路交通管理處罰條例案件，不服臺灣板橋地方法院中華民國九十年
八月十日所為裁定（九十年交聲字第六０四號），提起抗告，本院裁定如左：
    主  文
抗告駁回。
    理  由
一、抗告意旨略以：抗告人即受處分人甲○○於民國九十年四月十一日十四時二十分
    許，駕駛車牌號碼Ｖ八—六一四七號自小客車，行經國道二號高速公路西向下八
    德交流道出口匝道時，因有急事，遂於該交流道匝道之路肩暫停，然警員蕭時暐
    要求其右轉，其依指示右轉後，警員蕭時暐竟將其攔下並指其駕車逃逸，另位警
    員並要蕭時暐以其超車為由重罰，實則其應未於高速公路利用路肩超車，為此提
    出抗告。
二、按汽車行駛高速公路，不得在路肩上行駛，或利用路肩超越前車或倒車，高速公
    路交通管制規則第九條第一項第二款定有明文。而汽車行駛於高速公路或設站管
    制之道路，不遵守管制之規定者，處汽車駕駛人新臺幣（下同）三千元以上六千
    元以下罰鍰；汽車駕駛人違反前揭規定者，除依原條款處罰鍰外，並記違規點數
    一點，亦為道路交通管理處罰條例第三十三條、第六十三條第一項第一款所明定
    。
三、查本件抗告人甲○○於九十年四月十一日十四時二十分許，駕駛車號Ｖ八—六一
    四七號自小客車，行經國道二號高速公路西向下八德交流道出口匝道時，明知汽
    車行駛高速公路，不得在路肩行駛，或利用路肩超越前車之管制規定，竟利用交
    流道匝道路肩超車之事實，有內政部警政署國道公路警察局公警局交字第Ｚ00
    000000號舉發違反道路交通管理事件通知單一紙在卷可稽，並據當場舉發
    抗告人之國道高速公路警察局第六分隊龍潭分隊警員蕭時暐於原審法院調查時證
    稱：當時抗告人前面約有四、五輛車正等待號誌轉為綠燈後下八德交流道，抗告
    人卻從右側路肩超車，其按警報器示意抗告人停下，抗告人非但不停並逕行右轉
    往八德方向行駛，其即尾隨抗告人並將抗告人攔下，並未指示抗告人右轉（見原
    法院卷第二０頁）等語綦詳。且抗告人提出於交通部公路局臺北區監理所之申訴
    函中亦自承：「本人亦隨其他車輛，超越前面幾部車，順利下交流道。」等語（
    見原法院卷第七頁），則抗告人顯係行駛路肩以超越前車下交流道，並非暫時停
    靠於路肩甚明。則抗告人所辯其當日於前揭時地因急事於匝道旁之路肩停車，因
    聽從警員蕭時暐鳴笛要求其右轉，卻遭該警員指責其超車並駕車逃逸等語，顯係
    事後卸責之詞，不足採信。況依高速公路交通管制規則第十二條第一項規定，汽
    車行駛高速公路，除於規定之停車處外，不得在路肩及路肩外、中央分隔帶、隧
    道內、交流道或收費站區停車，除有依同規則第十二條第一項但書或第十四條第
    一項規定遇有濃霧、濃煙強風、大雨等特殊狀況，嚴重影響行車安全時，或因機
    件故障或其他緊急情況無法繼續行駛時等情形，汽車始得於路肩停車，是抗告人
    辯稱其因車內擺放煙灰之紙杯掉落才於路肩臨時停車（見原法院卷第一八至一九
    頁），亦與前揭規則中汽車得停靠路肩之情形不符，抗告人縱於路肩停車，亦係
    違反高速公路管制之規定。從而交通部公路局臺北區○○○○道路交通管理處罰
    條例第三十三條、第六十三條第一項第一款規定，裁處抗告人罰鍰三千元，並記
    違規點數一點，即無不合。原裁定據以認定抗告人有利用路肩超越前車之事實，
    並駁回其對該裁決之異議，經核並無違誤。抗告人猶執陳詞指摘原裁定不當，為
    無理由，應予駁回。
四、據上論斷，應依道路交通案件處理辦法第二十六條，刑事訴訟法第四百十二條，
    裁定如主文。
中        華        民        國    九十    年    九    月    二十八    日
                              臺灣高等法院交通法庭
                                  審判長法  官  許  增  男
                                        法  官  黃  鴻  昌
                                        法  官  蔡  彩  貞
右正本證明與原本無異。
不得再抗告。
                                        書記官  張  淑  芬
中      華      民      國      九十     年    十     月       四       日


司法院資訊處製作；財團法人民間司法改革基金會備份。
